臺灣板橋地方法院刑事判決　　　　　　　　　　　　　九十一年度自字第一五三號
　　自　訴　人　冠昌交通有限公司　設臺北縣三峽鎮○○路十八號
　　代　表　人　甲○○
　　被　　　告　乙○○
右列被告因侵占案件，經自訴人提起自訴，本院判決如左：
    主  文
乙○○無罪。
    理  由
一、自訴意旨略以：被告乙○○於民國（下同）九十一年二月二十六日，赴位於臺北
    縣三峽鎮○○○路十八號之自訴人冠昌交通有限公司，向自訴人公司租用車牌號
    碼５Ｐ─５３９號之營業小客車一輛，約明每日租金為新臺幣（下同）五百元，
    每五日為一期，違約時即應返還車輛，詎被告租得上開營業小客車後，自同年三
    月四日起，即未繳納租金，亦未與自訴人公司連絡，經自訴人公司屢屢催討，均
    未獲回應，因認被告涉有刑法第三百三十五條第一項之侵占罪嫌云云。
二、按犯罪事實應依證據認定之，無證據不得推定其犯罪事實；又不能證明被告犯罪
    者，應諭知無罪之判決；刑事訴訟法第一百五十四條及第三百零一條第一項分別
    定有明文。
三、本件自訴人認被告涉有侵占罪嫌，無非以被告租得上開營業小客車後，發生積欠
    租金之情形，經催討均無結果等為據，惟訊據被告乙○○堅決否認有侵占犯行，
    辯稱：伊雖有積欠自訴人公司租金，惟已將上開營業小客車返還自訴人公司，並
    無侵占情事等語。
四、經查：被告租得上開營業小客車後，曾繳納五日租金予自訴人公司，嗣於自訴人
    提起本件自訴（九十一年四月一日）之前，即已自行將該輛營業小客車駛至自訴
    人公司路旁停放，並電知自訴人公司人員取回該車等節，業據自訴人公司代表人
    甲○○於本院審理時陳明在卷，核與被告所辯情節相符，被告租用上開營業小客
    車後，既曾正常繳納租金，嗣後更於自訴人公司提起本件自訴前，即已自行將該
    車返還予自訴人公司，其當時在主觀上是否確具有不法所有之侵占意圖，實非無
    疑，且被告事後曾赴自訴人公司欲與自訴人公司協商積欠租金之事宜一節，復據
    自訴人公司代表人甲○○陳述無訛，此益徵被告並無何等「變易持有為所有」之
    侵占意思與犯行，要難僅以其一時無力給付自訴人公司租金之客觀事態，即驟然
    推論涉有何等侵占罪嫌，另卷附計程車租賃車契約書影本一份，雖得證明被告有
    向自訴人公司承租上開營業小客車之事實，惟被告究竟是否有侵占該輛營業小客
    車之行為，尚難僅憑該份文件以資證明，自亦無從援為不利於被告認定之依據，
    併此敘明。綜上所述，本件既無積極、確切之證據足以證明被告在主觀上具有不
    法所有之侵占意圖，又無法證明被告在客觀上有「變易持有為所有」之侵占犯行
    ，揆諸前揭規定，要屬不能證明被告犯罪，爰均為無罪之諭知。至被告積欠自訴
    人公司之租金，純屬民事糾葛，應另循民事途徑尋求解決，附此敘明。
據上論斷，應依刑事訴訟法第三百四十三條、第三百零一條第一項，判決如主文。
中      華      民      國      九十一      年     六     月    二十八  日
                                        臺灣板橋地方法院刑事第二庭
                                            法  官  王  屏  夏
右正本證明與原本無異。
如不服本判決，應於判決送達後十日內向本院提出上訴狀。
                                            書記官  楊  璧  華
中      華      民      國      九十一      年     六     月    二十八  日
